【裁判字號】    98,訴,1730
【裁判日期】    981030
【裁判案由】    損害賠償
【裁判全文】
臺灣高雄地方法院民事判決              98年度訴字第1730號
原      告  乙○○
訴訟代理人  丙○○
被      告  名帥大廈管理委員會
法定代理人  甲○○
上列當事人間損害賠償事件，本院於民國98年10月20日言詞辯論
終結，判決如下：
    主      文
被告應給付原告新台幣肆仟元。
原告其餘之訴駁回。
訴訟費用由被告負擔千分之二，餘由原告負擔。
本判決第一項得假執行。
    事實及理由
一、原告主張：原告係坐落高雄市○○區○○段5 小段246 、24
    7、248 、249 地號土地上之名帥大廈之區分所有權人，專
    有同段1588建號之4 層樓建物（門牌號碼高雄市○○區○○
    路56巷12號，下稱系爭建物），民國88年間，因名帥大廈共
    用之糞水管線老舊失修，在經過系爭建物4 樓天花板區域之
    管線發生破裂滲漏情形，以致污染系爭建物4 樓之部分房間
    ，雖經修復，但糞水管線設置之位置仍未改變。嗣於95年12
    月間，糞水管線再度滲漏，原告要求被告修繕，被告雖雇工
    修補滲漏部分管線，然未一併修復天花板及油漆，原告因急
    欲售屋，遂自行委請木工修復，而支出新台幣（下同）4,00
    0 元。因糞水管線一再滲漏，原告及家人均因擔憂糞水管線
    又破裂滲漏，而無人敢居住於系爭建物4 樓之房間內，系爭
    建物4 樓之房間形同閒置，自96年2 月起至98年4 月止（共
    27個月），原告受有相當於每月租金2,000 元，合計54,000
    元之損害；原告亦因此長期生活於恐懼中，身心俱感疲憊，
    因而失眠、罹患高血壓、心臟病，受有非財產上損害，得請
    求27個月、每月50,000元之精神慰撫金，共計1,350,000 元
    。為此依民法第184 條、第191 條、第195 條、第196 條、
    第213 條、第214 條及公寓大廈管理條例第6 條第2 項、第
    10條第2 項之規定，提起本訴。並聲明：被告應給付原告1,
    408,000 元。
二、被告則以：原告為名帥大廈之區分所有權人，因名帥大廈共
    用之糞水管線因滲漏而污染原告所有之系爭建物之4 樓部分
    房間，被告已雇工修繕完畢，原告另雇用木工支付之修繕費
    用4,000 元，被告並不爭執，亦同意給付。惟原告其餘請求
    並無理由等語，資為抗辯，並聲明：駁回原告之訴。
三、兩造不爭執事項：
  (一)原告為系爭建物之所有權人。
  (二)原告為名帥大廈之區分所有權人，因名帥大廈共用之糞水管
    線因滲漏而污染原告所有之系爭建物之4 樓部分房間，原告
    另雇用木工支付修繕費用4,000 元。
四、本件爭點：
  (一)原告請求被告給付修繕費用4,000元，有無理由？
  (二)原告請求被告給付租金損害54,000元、精神慰撫金1,350,00
    0 元，有無理由？
五、得心證理由：
  (一)原告請求被告給付修繕費用4,000元，有無理由？
    1.按共用部分、約定共用部分之修繕、管理、維護，由管理
      負責人或管理委員會為之。其費用由公共基金支付或由區
      分所有權人按其共有之應有部分比例分擔之。公寓大廈管
      理條例第10條第2 項定有明文。
    2.原告主張95年12月間，因名帥大廈共用之糞水管線老舊失
      修，在經過系爭建物4 樓天花板區域之管線發生破裂滲漏
      情形，原告要求被告修繕，被告雖雇工修補滲漏部分，然
      並未一併修復天花板及油漆，原告遂自行委請木工修復，
      因而支出4,000 元等情，被告對此並不爭執，堪信為真實
      。依前述規定，原告此部分請求，核屬有據，應予准許。
  (二)原告請求被告給付租金損害54,000元、精神慰撫金1,350,00
    0 元，有無理由？
    1.按當事人主張有利於己之事實者，就其事實有舉證之責任
      ，民事訴訟法第277 條前段定有明文。次按因故意或過失
      ，不法侵害他人之權利者，負損害賠償責任。故意以背於
      善良風俗之方法，加損害於他人者亦同。違反保護他人之
      法律，致生損害於他人者，負賠償責任。但能證明其行為
      無過失者，不在此限；土地上之建築物或其他工作物所致
      他人權利之損害，由工作物之所有人負賠償責任，民法第
      184 條、第191 條第1 項前段定有明文。又按損害賠償之
      債，以有損害之發生及有責任原因之事實，並二者之間，
      有相當因果關係為成立要件。故原告所主張損害賠償之債
      ，如不合於此項成立要件者，即難謂有損害賠償請求權存
      在，最高法院48年台上字第481 號判例可資參照。被害人
      實際上有否受損害，應視其財產總額有無減少而定；至於
      相當因果關係之認定，應以行為人之行為所造成之客觀存
      在事實為觀察之基礎，倘就該客觀存在之事實，依吾人智
      識經驗判斷，通常均有發生同樣損害結果之可能者，始得
      謂行為人之行為與被害人所受損害間，具有相當因果關係
      。苟無此一行為，固不能發生此項損害；倘有此一行為，
      通常亦不致發生此種損害時，自無因果關係存在。又民法
      第216 條規定，損害賠償，除法律另有規定或契約另有訂
      定外，應以填補債權人所受損害及所失利益為限。所謂所
      受損害，即現存財產因損害事實之發生而被減少，屬於積
      極的損害。所謂所失利益，即新財產之取得，因損害事實
      之發生而受妨害，屬於消極的損害。所失利益，固非以現
      實有此具體利益為限，惟該可得預期之利益亦非指僅有取
      得利益之希望或可能為已足，尚須依通常情形，或依已定
      之計劃、設備或其他特別情事，有客觀之確定性始得稱之
      。是以，原告主張被告應負侵權行為責任者，應就其實際
      受有損害（所受損害、所失利益），且損害與對造之行為
      間有相當因果關係之事實，負舉證責任。
    2.原告主張因糞水管線一再滲漏，原告及家人均因擔憂糞水
      管線又破裂滲漏，而無人敢居住於系爭建物4 樓之房間內
      ，系爭建物4 樓之部分房間形同閒置，自96年2 月起至98
      年4 月止（共27個月），原告受有相當於每月租金2,000
      元，合計54,000元之損害；原告因此長期生活於恐懼中，
      身心俱感疲憊，亦受有非財產上損害，請求27個月、每月
      50,000元之精神慰撫金，合計1,350,000 元等情，被告否
      認之，並以：原告並未受有此部分損害等語為辯。依前述
      說明，原告應舉證證明其受有相當於租金之損害及非財產
      上損害。
    3.經查：
      (1)原告所有系爭建物4 樓之部分房間因糞水管線破裂滲漏
        而污染，雖經原告提出照片為證。然原告於本院審理時
        陳稱：並未因系爭建物4 樓之部分房間不能使用而增加
        支出，且系爭建物4 樓之房間本來沒有出租，亦未因糞
        水管線滲漏而減少租金收益，4 樓有3 個房間1 個衛浴
        設備，其中2 個房間有滲漏，1 至3 樓還可以使用，滲
        漏期間都使用1 至3 樓等語（本院卷第66頁）。足見，
        原告之財產總額並未因不能使用系爭建物4 樓之房間而
        減少，亦無客觀可確定之利益之損失。依前述說明，原
        告自無所受損害、或所失利益可言。原告此部分損害賠
        償之請求，不應准許。
      (2)原告主張因糞水管線滲漏，其擔憂糞水管線又破裂滲漏
        ，長期生活於恐懼之中，身心俱感疲憊，因而失眠、罹
        患高血壓、心臟病，受有非財產上損害等情，並以中央
        健保局高雄聯合門診中心（下稱聯合門診中心）之藥袋
        及病歷摘要為其論據（本院97年度訴字第372 號卷第11
        5 、116 、121 至127 頁）。觀之上開病歷摘要，原告
        至聯合門診中心診治結果雖有失眠、高血壓、糖尿病之
        病症。然失眠、高血壓及糖尿病等疾病之成因複雜，是
        否為糞水管線滲漏所致，原告並未舉證證明之，自難遽
        認原告此部分疾病與糞水管線滲漏有相當因果關係。原
        告此部分主張，尚非足採。
    4.綜上，原告無法舉證證明其因糞水管線滲漏受相當於租金
      之損害、精神上損害，其請求被告賠償租金損害54,000元
      、精神慰撫金1,350,000 元，自無理由。
六、綜上所述，原告依據公寓大廈管理條例第10條第2 項請求被
    告給付修繕費用4,000 元，為有理由，應允准許。逾此範圍
    之請求，為無理由，應予駁回。
七、本件命被告給付之金額，未逾50萬元，爰依職權宣告假執行
    。
八、據上論結，本件原告之訴為一部有理由，一部無理由，依民
    事訴訟法第79條、第389條第1項第5款，判決如主文。
中    華    民    國    98    年    10    月    30    日
                  民事第三庭    法  官  陳宛榆
正本係照原本作成。
如不服本判決，應於送達後20日內，向本院提出上訴狀並表明上
訴理由，如於本判決宣示後送達前提起上訴者，應於判決送達後
10日內補提上訴理由書（須附繕本）。
中    華    民    國    98    年    10    月    30    日
                                書記官  周耿瑩


司法院資訊處製作；財團法人民間司法改革基金會備份。
